臺灣臺北地方法院民事判決
110年度簡上字第347號
上  訴  人  蔡敏煥  
訴訟代理人  柯清貴律師
被上訴人    黃嘉偉  
訴訟代理人  陳正峯  
上列當事人間請求損害賠償(交通)事件，上訴人對於中華民國11
0年8月11日本院110年度簡字第104號第一審判決提起上訴，並為
訴之追加，本院於民國111年6月22日言詞辯論終結，判決如下：
    主  文
上訴駁回。
被上訴人應給付上訴人新臺幣壹佰壹拾貳萬壹仟玖佰柒拾陸元，
及自民國一一０年十二月十六日起至清償日止，按週年利率百分
之五計算之利息。
上訴人其餘追加之訴駁回。
第二審訴訟費用，關於上訴部分由上訴人負擔；關於追加之訴部
分由上訴人負擔百分之十四，餘由被上訴人負擔。
    事實及理由
壹、程序部分：
    按在簡易訴訟程序之第二審為訴之變更或追加，非經他造同
    意，不得為之，但請求之基礎事實同一者，不在此限，民事
    訴訟法第436條之1第3項、第446條第1項、第255條第1項第2
    款、第3款定有明文。查上訴人於原審起訴請求被上訴人給
    付新臺幣（下同）1,162,269元（含醫療費用2,245元、看護
    費用66,000元、不能工作損失243,024元、機車損失51,000
    元、精神慰撫金800,000元），及自起訴狀繕本送達翌日起
    至清償日止，按週年利率5%計算之利息。嗣上訴人於民國11
    0年11月11日以民事上訴理由狀就精神慰撫金敗訴部分即620
    ,000元提起上訴（見本審卷第33頁）；又於110年12月16日
    以民事訴之追加狀追加請求勞動能力減損1,328,618元（見
    本審卷第83頁），上訴人前開追加請求係本於指稱被上訴人
    侵權行為之同一基礎事實，核與上開規定並無不合，應屬合
    法，合先敘明。
貳、實體部分：
一、上訴人主張：被上訴人於108年12月18日11時55分許駕駛車
    號000-0000號自用小客車（下稱系爭車輛），沿臺北市大安
    區敦化南路由北往南方向行駛，行經臺北市大安區和平東路
    與敦化南路交岔路口，適逢上訴人騎乘車號000-0000號重型
    機車（下稱系爭機車）於對向自敦化南路南往北方向行駛，
    被上訴人未禮讓直行車先行，即貿然左轉，致撞擊系爭機車
    並因而倒地（下稱系爭事故），上訴人因此受有右側前臂擦
    挫傷、左側小腿擦挫傷、右側足部挫傷及頸椎第五、六節椎
    間盤突出併神經壓迫等傷害（下稱系爭傷害），系爭機車亦
    受損，而支出醫療費用2,245元、看護費用66,000元，並受
    有不能工作損失243,024元、系爭機車損失51,000元，被上
    訴人自應如數賠償。又因系爭事故，上訴人受有頸椎第五、
    六節椎間盤突出之傷害，此為終生須面對之病痛，且上訴人
    為健身教練，更於執教時承受極端痛苦，被上訴人自應賠償
    精神慰撫金800,000元。另上訴人所受系爭傷害迄今無法完
    全康復，經國立臺灣大學醫學院附設醫院（下稱臺大醫院）
    鑑定後，認上訴人之勞動力減損比例介於12%至16%；而上訴
    人係76年9月26日生，系爭事故發生前平均工資40,504元，
    於109年6月19日（按不能工作之薪資損失計算至109年6月18
    日起算）距法定退休年齡65歲尚餘32年3個月又7日，並依勞
    動力減損比例14%、霍夫曼式計算法扣除中間利息（首期給
    付不扣除中間利息）計算，勞動能力減損之損害為1,328,61
    8元。爰依民法第184條第1項前段、第193條第1項、第196條
    、第195條第1項規定，求為命：㈠被上訴人應給付上訴人1,1
    62,269元，及自109年11月5日起至清償日止，按週年利率5%
    計算之利息；㈡被上訴人應給付上訴人1,328,618元，及自11
    0年12月16日民事訴之追加狀送達翌日起至清償日止，按週
    年利率5%計算之利息之判決。
二、被上訴人則以：原審判決就精神慰撫金之審酌適當。另就上
    訴人追加之訴部分，依臺大醫院110年12月14日開立之診斷
    證明書醫師囑言所載「依據病患於三軍總醫院、臺北市立聯
    合醫院、本院骨科、新北市永和區世芳復健科診所等之就醫
    資料，輔以本院職業醫學科門診病史（含工作經歷、內容等
    職業史）詢問，於使用與受法院囑託而為鑑定相同之評估方
    式後，可得其勞動能力減損比例介於12%至16%。」，可知此
    係就上訴人110年12月14日前暫時性狀況為初步診斷評估，
    非就上訴人永久性之勞動減損狀態進行專業鑑定，上訴人之
    身體損失可能因後續復健、職能治療等方式而改善，其未來
    勞動能力減損之損失程度可能因此降低，故上訴人請求洵屬
    無據等語，資為抗辯。
三、原審為上訴人一部勝訴、一部敗訴之判決，即判命被上訴人
    應給付上訴人463,547元，而駁回上訴人其餘之訴。上訴人
    僅就其精神慰撫金敗訴部分提起上訴（其餘部分因上訴人未
    提起上訴而確定）並追加起訴，上訴及追加之訴聲明：㈠原
    判決關於駁回上訴人後開第2項之訴部分廢棄。㈡上開廢棄部
    分，被上訴人應再給付上訴人620,000元，及自109年11月5
    日起至清償日止，按週年利率5%計算之利息。㈢被上訴人應
    給付上訴人1,328,618元，及自110年12月16日民事訴之追加
    狀送達翌日起至清償日止，按週年利率5%計算之利息。被上
    訴人答辯聲明：上訴及追加之訴駁回。
四、得心證之理由：
　  按因故意或過失，不法侵害他人之權利者，負損害賠償責任
    ，民法第184條第1項前段定有明文。本件上訴人主張被上訴
    人於前開時、地駕駛系爭車輛有未禮讓直行車先行之過失行
    為，致上訴人受有系爭傷害，上訴人請求被上訴人負侵權行
    為損害賠償責任，經原審認定被上訴人確有過失，應賠償上
    訴人醫療費用、看護費用、不能工作損失、機車損失及精神
    慰撫金，並扣除上訴人所受領之強制汽車責任保險金，被上
    訴人對於其確有侵權行為乙節並未爭執（見原審卷第28頁）
    ，僅抗辯上訴人精神慰撫金請求過高，而上訴人就精神慰撫
    金部分不服提起上訴，並追加請求勞動能力減損之損害，是
    本件所應審究者為：㈠上訴人得請求之慰撫金金額若干？㈡上
    訴人請求勞動能力減損有無理由，若有理由，則金額若干？
    茲分述如下：
　㈠上訴人得請求之慰撫金金額若干？
　　按不法侵害他人之身體、健康，被害人雖非財產上之損害，
    亦得請求賠償相當之金額，民法第195條第1項定有明文。又
    民法第195條所謂相當之金額，應斟酌加害人與被害人雙方
    之身分、資歷與加害程度，及其他各種情形核定之；慰撫金
    之多寡，應斟酌雙方之身份、地位、資力與加害程度，及其
    他各種情形核定相當之數額（最高法院47年台上字第1221號
    、51年台上字第223號判決意旨參照）。查上訴人為健身教
    練，被上訴人則為室內設計師，再審酌上訴人月收入為4至6
    萬元，被上訴人年收入約150萬元，暨系爭事故發生之原因
    及上訴人因系爭事故受有頸椎第五、六節椎間盤突出之傷害
    ，與兩造間社會、經濟地位等情狀，堪認上訴人請求被上訴
    人賠償之精神慰撫金應以18萬元為適當，上訴人逾此數額之
    請求，即非有當，不應准許。
　㈡上訴人請求勞動能力減損有無理由，若有理由，則金額若干
    ？
　⒈按被害人因身體健康被侵害，而減少勞動能力所受之損害，
    其金額應就被害人受侵害前之身體健康狀態、教育程度、專
    門技能、社會經驗等方面酌定之，不能以一時一地之工作收
    入未減少即認無損害發生。是因勞動能力減少所生之損害，
    不以實際已發生者為限，即將來之收益，因勞動能力減少之
    結果而不能獲致者，被害人亦得請求賠償（最高法院81年度
    台上字第749號裁判意旨參照）。
　⒉上訴人主張其自系爭事故後至今，仍無法完全康復，勞動能
    力減損14%，計算至65歲退休，受有1,328,618元之損失，並
    提出臺大醫院110年12月14日診斷證明書1份為憑（見本審卷
    第89頁），被上訴人雖抗辯稱前開診斷證明書係就上訴人暫
    時性狀況為診斷，尚無從認定上訴人已有永久性勞動能力減
    損云云。惟查，上訴人經臺大醫院就其勞動能力減損進行鑑
    定，經該院表示「依據病患於三軍總醫院、臺北市立聯合醫
    院、本院骨科、新北市永和區世芳復健科診所等之就醫資料
    ，輔以本院職業醫學科門診病史（含工作經歷、內容等職業
    史）詢問，於使用與受法院囑託而為鑑定相同之評估方式後
    ，可得其勞動能力減損比例介於12%至16%。」，此有臺大醫
    院診斷證明書1紙在卷可參（見本審卷第89頁），足認臺大
    醫院之鑑定結果確屬有據。復經本院函詢臺大醫院有關上訴
    人所受傷害是否為永久性傷害，可否透過手術或其他治療痊
    癒乙節，經該院函覆稱：「原告於108年12月18日交通事故
    後，有『頸部扭傷；頸椎椎間盤突出壓迫神經；第五、六節
    頸椎間盤突出併神經壓迫；右側前臂擦挫傷；左側小腿擦挫
    傷；右側足部挫傷；右腳第四掌骨骨折』等診斷，經三軍總
    醫院、臺北市立聯合醫院等醫療院所診治，至本院於110年1
    2月14日開立貴院來文附件所示之診斷證明書時，已歷時近2
    年，前述診斷所致之患部症狀已趨穩定，惟若再接受其他治
    療（主要者例如手術），則其症狀仍有改變之可能，勞動能
    力減損之比例亦可能隨之改變。」，此有該院111年4月19日
    校附醫秘字第1110901718號函暨所附受理院外機關鑑定/查
    詢案件回復意見表附卷可憑（見本審卷第135-137頁），本
    院審酌上訴人於系爭事故發生後約2年始至醫院進行勞動能
    力減損之鑑定，堪認斯時病況已非甫受傷時之情狀，而屬症
    狀穩定時期，病況改善之程度已與初受傷時不同，且依前開
    臺大醫院之函覆意見可知上訴人需接受手術類之侵入性治療
    始有改變病況之可能，亦即倘若未為手術治療，上訴人之傷
    害已難謂有痊癒之可能，而上訴人受傷部位位於頸椎，接受
    侵入性治療風險非低，上訴人考量手術風險而未為之，亦屬
    合理，則綜合上情，應認上訴人顯未完全復原，勞動能力減
    損之狀況自仍持續，勞動能力減損比例應以12%為適當，被
    上訴人抗辯上訴人無勞動能力減損，上訴人主張勞動能力減
    損為14％云云，均不可取。
　⒊而上訴人為76年9月26日出生，自109年6月19日因系爭事故請
    求不能工作損失日起計至法定強制退休年齡65歲（勞動基準
    法第54條第1項第1款規定參照）止，尚能工作32年3月7日，
    且依系爭事故發生當年度即108年度上訴人薪資所得486,057
    元計算其每月薪資為40,504元（見原審卷第53頁），則自10
    9年6月19日起至141年9月25日止，依霍夫曼式計算法扣除中
    間利息（首期給付不扣除中間利息）核計其金額為1,121,97
    6元【計算方式為：4,860×230.00000000+(4,860×0.2)×(231
    .00000000-000.00000000)=1,121,976.00000000。其中230.
    00000000為月別單利(5/12)%第387月霍夫曼累計係數，231.
    00000000為月別單利(5/12)%第388月霍夫曼累計係數，0.2
    為未滿一月部分折算月數之比例(6/30=0.2)。採四捨五入，
    元以下進位】，上訴人逾此數額之請求，則屬無據，不應准
    許。
五、綜上所述，上訴人依民法第184條第1項前段、第195條第1項
    規定，請求被上訴人給付精神慰撫金18萬元，及自109年11
    月5日起（送達證書見原審卷第62-1頁），至清償日止，按
    週年利率5%計算之利息，為有理由，應予准許；逾此部分之
    請求，為無理由，不應准許。原審就上開不應准許部分為上
    訴人敗訴之判決，並駁回其假執行之聲請，核無不合，上訴
    意旨指摘原判決此部分不當，求予廢棄改判，為無理由，應
    駁回其上訴。上訴人追加請求勞動能力減損1,121,976元及
    自110年12月17日（見本審卷第114頁）起至清償日止，按週
    年利率5％計算之利息，為有理由，逾此範圍之請求，則無理
    由，應予駁回。　　
六、本件事證已臻明確，兩造其餘攻防方法及所提證據，核與判
    決結果不生影響，爰不予逐一論駁，附此敘明。
七、據上論結，本件上訴為無理由，上訴人追加之訴為一部有理
    由，一部無理由，依民事訴訟法第436 條之1 第3 項、第44
    9 條第1 項、第78條、第79條，判決如主文。
中　　華　　民　　國　　111  　年　　7　　月　 　6　　日
                 民事第八庭  審判長法　官　鄭佾瑩
　　　　　　　　　　　　　　　　　 法　官　邱于真
　　　　　　　　　　　　　　　　　 法  官  陳威帆
以上正本係照原本作成。
本判決不得上訴。
中　　華　　民　　國　　111 　年　　7 　　月　　6 　　日
                                   書記官　黃文芳
臺灣臺北地方法院民事裁定
    主  文
本判決主文第二項「及自民國一一○年十二月十六日起至清償日
止」之記載應更正為「及自民國一一○年十二月十七日起至清償
日止」。
    理  由
一、按判決如有誤寫、誤算或其他類此之顯然錯誤者，法院得依
    聲請或依職權以裁定更正；前項裁定，附記於判決原本及正
    本。民事訴訟法第232條第1項前段、第2項前段分別定有明
    文。
二、查本院前開判決有如主文所示之顯然錯誤，應予更正。
三、依首開規定裁定如主文。
中　　華　　民　　國　　111 　年　　7 　　月　  11　　日
                民事第八庭  審判長  法　官　鄭佾瑩　
　　　　　　　　　　　　　　　　　　法  官  邱于真
　　　　　　　　　　　　　　　　　　法  官  陳威帆
以上正本係照原本作成。
如對本裁定抗告須於裁定送達後10日內向本院提出抗告狀，並繳
納抗告費新臺幣1,000元。
中　　華　　民　　國　　111 　年　　7 　　月　　11　　日
                                    書記官　黃文芳